臺灣高等法院刑事判決　　　　　　　 100年度上訴字第3134號
上　訴　人　臺灣基隆地方法院檢察署檢察官
被　　　告　杜嵐
指定辯護人　本院公設辯護人郭書益
上列上訴人因被告違反毒品危害防制條例案件，不服臺灣基隆地
方法院99年度訴字第1000號，中華民國100 年6 月14日第一審判
決（起訴案號：臺灣基隆地方法院檢察署99年度偵字第4142號）
，提起上訴，本院判決如下：
    主  文
原判決撤銷。
杜嵐販賣第一級毒品，累犯，處有期徒刑拾伍年貳月，扣案之
門號0000000000號晶片卡壹枚沒收，未扣案之行動電話壹具及販
賣毒品所得新臺幣伍佰元均沒收，如全部或一部不能沒收時，就
行動電話部分追徵其價額或以其財產抵償之，就販賣毒品所得新
臺幣伍佰元部分以其財產抵償之；又販賣第一級毒品，累犯，處
有期徒刑拾伍年貳月，扣案之門號0000000000號晶片卡壹枚沒收
，未扣案之行動電話壹具及販賣毒品所得新臺幣伍佰元均沒收，
如全部或一部不能沒收時，就行動電話部分追徵其價額或以其財
產抵償之，就販賣毒品所得新臺幣伍佰元部分以其財產抵償之。
應執行有期徒刑拾陸年，扣案之門號0000000000號晶片卡壹枚沒
收，未扣案之行動電話壹具及販賣毒品所得新臺幣壹仟元均沒收
，如全部或一部不能沒收時，就行動電話部分追徵其價額或以其
財產抵償之，就販賣毒品所得部分新臺幣壹仟元部分以其財產抵
償之。
    事  實
一、杜嵐前因違反懲治盜匪條例及恐嚇案件，經本院判處有期
    徒刑10年、1 年6 月，定應執行有期徒刑11年確定，於民國
    83年10月3 日假釋出監，於假釋期間又犯竊盜案件，經臺灣
    基隆地方法院判處拘役59日確定。經撤銷假釋，於88年4 月
    18日入監執行殘餘刑期（7 年又22日）與上開拘役，於94年
    12 月19 日縮刑期滿執行完畢。
二、杜嵐明知海洛因係毒品危害防制條例第2 條第2 項第1 款
    規定之第一級毒品，不得販賣，基於賺取量差之營利意圖，
    分別為下列行為：
  (一)99年7 月27日前後某日，吳明鴻與鄭晨為供施用解癮，兩
    人合資新臺幣（下同）500 元購買海洛因，即由吳明鴻以不
    詳之公用電話撥打杜嵐所有之門號0000000000號行動電話
    ，表明欲購買500 元海洛因，杜嵐即指示吳明鴻前往基隆
    市○○○路上之OK便利商店，同日下午5 時30分許，吳明鴻
    由鄭晨騎乘機車搭載前往上址，吳明鴻進入便利商店將50
    0 元交給杜嵐，杜嵐即手指便利商店餅乾架上之七星牌
    香煙盒，表示海洛因在煙盒內請吳明鴻自行拿取，吳明鴻取
    得海洛因後即與鄭晨朋分施用。
  (二)99年7 月31日，吳明鴻與鄭晨再合資500 元購買海洛因施
    用解癮，由吳明鴻於同日中午12時44分許以公用電話（0000
    0000，設置在基隆市○○路○ 段130 號），撥打杜嵐使用
    之前揭0000000000號行動電話，表示欲購買500 元海洛因，
    杜嵐即指示吳明鴻前往基隆市○○區○○路44巷內見面，
    吳明鴻即由鄭晨騎乘機車搭載前往獅球路44巷口，抵上址
    後，吳明鴻下車沿階梯而上，鄭晨則在巷口等候，吳明鴻
    與杜嵐見面並將500 元交付杜嵐，杜嵐即將2 小包海
    洛因（驗前淨重0.1750公克，驗餘淨重0.1730公克）交付吳
    明鴻，吳明鴻取得毒品後，將其中1 小包放置於皮夾內，另
    一小包拿在手上沿階梯下來，正欲與鄭晨騎乘機車離去時
    ，為埋伏在場之警員查獲，並自吳明鴻手中及皮夾內分別扣
    得海洛因各1 小包，並循線在杜嵐處扣得門號0000000000
    號晶片卡一枚。
三、案經基隆市政府警察局第一分局報請臺灣基隆地方法院檢察
    署檢察官偵查起訴。
    理  由
一、證據能力：
    按被告以外之人於審判外之言詞或書面陳述，除法律有規定
    者外，不得作為證據，刑事訴訟法第159 條第1 項固有明文
    。然依同法第159 條之5 規定：「被告以外之人於審判外之
    陳述，雖不符前4 條之規定，而經當事人於審判程序同意作
    為證據，法院審酌該言詞陳述或書面陳述作成時之情況，認
    為適當者，亦得為證據。當事人、代理人或辯護人於法院調
    查證據時，知有第159 條第1 項不得為證據之情形，而未於
    言詞辯論終結前聲明異議者，視為有前項之同意」，其立法
    旨趣無非係慮及傳聞證據未經當事人之反對詰問予以核實，
    原則上先予排除，惟若當事人已放棄詰問或未聲明異議，基
    於證據資料愈豐富，愈有助於真實發見之理念，且強化言詞
    辯論主義，法院仍可承認該傳聞證據之證據能力。本案所引
    供述證據及非供述證據之證據能力，經檢察官、被告及其辯
    護人於本院表示無意見並同意引為證據（見本院卷第67頁）
    ，而迄本案言詞辯論終結前，檢察官、被告及其辯護人均無
    聲明異議，本院審酌該言詞陳述或書面陳述作成時之情況，
    該證據之取得並無不法，認為以之作為本案證據亦屬適當，
    且經本院合法調查，自有證據能力。
二、訊據被告杜嵐坦承有於前揭時、地二次與吳明鴻見面，向
    吳明鴻各收取500 元，並均交付海洛因各1 包、2 包予吳明
    鴻等情不諱，核與證人吳明鴻、鄭晨於偵查及原審審理時
    證述渠等為供施用，先後二次各以500 元之代價向被告取得
    海洛因1 包、2 包等情節大致相符，並與證人即查獲警員劉
    政繁於原審證述：（99年7 月31日）當時吳明鴻及鄭晨騎
    機車在華五街、華六街附近繞行很久，吳明鴻是本局毒品列
    管人口，我們看到吳明鴻及鄭晨騎機車至獅球路44巷口，
    鄭晨在下面等候，吳明鴻跑上階梯，過沒幾分鐘，又從階
    梯跑下來，我們隨即上前盤查，在吳明鴻之身上扣得海洛因
    2 包，吳明鴻供稱係向「阿嵐」取得前述毒品等語（見原審
    卷第10 7至109 頁）相符；並有卷附被告所有門號00000000
    00號之通聯調閱查詢單顯示99年7 月31日中午12時44分許，
    有由（02）00000000號發話、0000000000號受話之通聯紀錄
    （見偵查卷第16頁），而前揭「（02）00000000號」經原審
    法院向中華電信股份有限公司查詢結果，確認係設於基隆市
    ○○路○ 段130 號之投幣式公用電話機之電話號碼，亦有前
    揭機關公用電話機資料一份存卷可參（見原審卷第61頁），
    亦與證人吳明鴻證述其係以公用電話與被告連繫等語相符；
    又警員自吳明鴻身上及皮包內查獲之白色粉末2 小包經鑑驗
    結果，驗前合計淨重0.1750公克，取樣0.0020公克，檢出海
    洛因成分，驗餘淨重0.1730公克，亦有交通部民用航空局航
    空醫務中心99年8 月12日航藥鑑字第0995111 號毒品鑑定書
    在卷足稽（見原審卷第138 頁）；此外並有門號0000000000
    號晶片卡一枚扣案可佐；被告先後二次向吳明鴻各收取500
    元，並交付毒品海洛因各1 包、2 包予吳明鴻之事實，應可
    確定。至被告及證人吳明鴻雖均陳稱第一次之時間係在99年
    7 月27日云云。然依卷附0000000000號行動電話通聯調閱查
    詢單所示，該門號於99年7 月27日並無任何通聯紀錄，而證
    人劉政繁亦證稱：在警局詢問時，吳明鴻不是很確定是7 月
    27日，只說是前幾天，我們詢問是幾日，他說是27日，我們
    調閱7 月27日及7 月31日被告持用之上開門號，27日沒有通
    聯紀錄等語（見原審卷第109 頁），則此日期是否正確，並
    非無疑，惟被告及證人吳明鴻對於渠等先後二次見面付現金
    取毒品海洛因之事實，均供述一致，足徵除99年7 月31日外
    ，確尚有一次係發生在該日期數日前，則被告及吳明鴻所供
    述之「7 月27日」，應係對於發生日期有記憶上之誤差，惟
    此等誤差並不影響被告共計二次交付毒品海洛因並收取金錢
    之事實。是以，被告及證人吳明鴻第一次為前述行為之時間
    ，應係於99年7 月27日前後某日，乃可認定。起訴書所載「
    7 月27日」應更正為「7 月27日前後某日」。
三、被告先後二次向吳明鴻各收取500 元並交付毒品海洛因1 包
    、2 包予吳明鴻，係基於營利販賣之意思為之等情，有如下
    證據可證：
  (一)證人吳明鴻於偵查時證述：向杜嵐買過二次海洛因；99年
    7 月27日17時30分（詳細時間已更正如上，下同），在基隆
    市○○○路25號OK便利商店內以500 元向杜嵐買1 小包海
    洛因，另外在7 月31日12時37分，在獅球路44巷內階梯處，
    以新台幣500 元跟他買海洛因2 小包；7 月31日向杜嵐購
    買之2 小包海洛因，就是被警察查獲的2 小包海洛因；是跟
    鄭晨合買的，鄭晨騎機車載我去，由我出面跟杜嵐買
    ；杜嵐是我上一次在基隆監獄執行時認識的，所以知道他
    有在賣海洛因。7 月27日，我當時打電話給他，他就叫我去
    那家OK便利商店，然後我就先拿500 元給他，然後他就指著
    該OK便利商店的餅乾架上的一個煙盒說就是那個煙盒，叫我
    自己去拿，我拿了後裡面有1 包海洛因，我拿走後就和鄭晨
    一起施用；沒有冤枉杜嵐等語（見偵查卷第102 頁）。
    證人鄭晨於偵查時證述：99年7 月31日12時40分許與吳明
    鴻在基隆市○○區○○路44巷口為警查獲，當時有被查到2
    包海洛因；當時是吳明鴻去接洽購買這2 包海洛因，是我跟
    他共同出資購買的，當天是我騎機車載吳明鴻去獅球路附近
    的華五街的一個巷子口，由吳明鴻去向他人買，我在巷子口
    等他，我當時不知道他向誰買，後來被抓到後才知道他向一
    個綽號「阿嵐」的人買，吳明鴻是以500 元向「阿嵐」買2
    小包海洛因。99年7 月27日17時30分，也有跟吳明鴻合資向
    他人買海洛因，我下班後，吳明鴻找我合資向他人購買海洛
    因，我就騎機車載他到中山一路一家OK便利店前，他就走進
    該OK便利店向一個綽號「阿嵐」的人接洽購買；我問吳明鴻
    如何跟綽號「阿嵐」之男子接洽，他說他把500 元先交給「
    阿嵐」，「阿嵐」就把裝有海洛因之七星牌煙盒放在商品櫃
    上，叫吳明鴻自己去拿；當天吳明鴻確實有拿1 包海洛因回
    來分我一半等語（見偵查卷第82、83頁) 。證人吳明鴻、鄭
    晨前揭證詞，已明確證述渠等先後二次合資各500 元由吳
    明鴻出面向被告購買海洛因，而吳明鴻係因曾與被告在基隆
    監獄執行而認識，因此知道被告有在賣毒品等情。
  (二)被告於偵查時供承：買回來後我就分一半海洛因給吳明鴻，
    我只是賺一些海洛因；每一次差不多賺0.1 公克左右的海洛
    因，每次買回來後我就自己多留一點點後，再分少一部分給
    他；我就是幫人家調來調去，自己從中賺一點來施用等語（
    見偵查卷第114 、115 頁），已自承其確有以賺取「量差」
    之方式與吳明鴻交易毒品海洛因。按販賣毒品之所謂販賣行
    為，係行為人基於營利之目的，而販入或賣出毒品而言。販
    賣毒品者，其主觀上有營利之意圖，且客觀上有販賣之行為
    ，即足構成，至於實際上是否已經獲利，則非所問。販賣之
    人從價差或量差中牟利方式雖異，其意圖營利之非法販賣行
    為則一，是除非別有事證，足認係按同一價量委買、轉售或
    無償贈與，確未牟利外，尚難執此遽認非法販賣之證據有所
    未足。查證人吳明鴻、鄭晨於偵查及原審均證述渠等係各
    以500 元向被告購買毒品海洛因，被告非無償贈與予吳明鴻
    ，應無疑義。又被告自承其係將每次交付予吳明鴻之毒品從
    中賺一點來施用，而有賺取量差之利益，則其亦非以同一價
    量委買、轉售予吳明鴻，亦屬明確。被告先後二次向吳明鴻
    收取各500 元，並交付毒品海洛因予吳明鴻，主觀上具營利
    意圖，應可確定。
  (三)再關於施用毒品者其供述之憑信性本不及於一般人，且施用
    毒品者供出毒品來源，因而破獲者，法律復規定得減輕其刑
    ，則施用毒品者或有為偵查機關誘導、或有為邀減刑寬典而
    為不實之陳述，即有可能，其供述之真實性自有合理之懷疑
    ，所稱向某人購買毒品之供述，縱使並無瑕疵，仍須補強證
    據佐證，以擔保其供述之真實性，而所謂補強證據，並非以
    證明犯罪構成要件之全部事實為必要，倘其得以佐證證人之
    證言非屬虛構，能予保障所陳述事實之真實性，即已充足。
    查證人吳明鴻於偵查時證述其先後二次各以500 元之代價向
    被告購買毒品海洛因1 包、2 包，此項供述核與證人鄭晨
    證述相符，而被告亦坦承確有上開毒品海洛因之交易行為，
    惟僅辯稱無營利意思云云，因之證人吳明鴻前開證述既有證
    人鄭晨、劉政繁之證詞、被告之自白及查獲毒品海洛因2
    小包、中華電信股份有限公司公用電話機資料可資佐證，自
    足擔保其供述之真實性，而可採為認定被告犯罪之證據。
四、被告雖否認有營利販賣意思，辯稱：99年7 月下旬有與吳明
    鴻在基隆市○○○路的OK便利商店見面，當天是吳明鴻打電
    話給我，我約他在OK便利商店見面；吳明鴻不是要向我購買
    毒品，而是問我有沒有辦法幫他問看看誰有，他怕買不到，
    剛好我也要買安非他命跟海洛因，我就叫他過來我們一起去
    買，我約他在OK便利商店；吳明鴻打電話給我時，我還沒有
    向上手購買；吳明鴻說他需要海洛因，但身上只有500 元；
    是與吳明鴻約在OK便利商店見面後才去向上手購買；我向「
    阿雄」購買1 克2000元的安非他命及1000元的海洛因；我是
    在OK便利商店打電話給「阿雄」跟他說我要購買的毒品種類
    及金額，他送到OK便利商店給我；我打給「阿雄」的時候，
    吳明鴻有在我身旁，「阿雄」拿到OK便利商店將毒品交給我
    時，我沒有再分裝，「阿雄」已經把毒品放在香煙盒裡面，
    我拿走自己的份量，剩下的那一包，連同香煙盒我放在OK便
    利商店的貨物架上；「阿雄」將毒品交給我時吳明鴻有在我
    身旁。另有在99年7 月31日中午時與吳明鴻在基隆市○○區
    ○○路44巷內見面，跟第一次一樣，他打電話給我，我約他
    在那邊見面，他打電話給我的目的也是希望跟我一起合資購
    買毒品；吳明鴻打電話給我時我手上沒有海洛因，吳明鴻說
    他身上只有幾百元而已；我是在獅球路跟吳明鴻見面時才打
    電話給「阿雄」，「阿雄」到獅球路跟我見面，吳明鴻在我
    旁邊的時候我當場就向「阿雄」買安非他命毒品1 公克2000
    元，及1000元的海洛因；「阿雄」這次直接拿分裝袋包裝的
    毒品給我，安非他命是1 包，海洛因是2 小包；阿雄交付毒
    品給我的時候，吳明鴻距離我沒有多遠，就在旁邊一直盯著
    我；我這次將價值1000元的2 包海洛因全部拿給他，因為那
    時候我已經通緝了，我想改，我看他一直吃毒品很難看，我
    自己吃毒品我也想要戒掉；我沒有要賺他的差價云云（見本
    院卷第65、66頁，原審卷第45頁）。惟查：
  (一)被告辯稱在OK便利商店及獅球路44巷口階梯處與「阿雄」交
    易毒品時，吳明鴻均有在場，其係自「阿雄」取得毒品後當
    場將毒品交付給吳明鴻云云，惟此與被告於偵查時供述「我
    就跟賣安非他命的人說叫他把1000元的海洛因分成2 包，其
    中1 包拿去OK便利商店給吳明鴻」、「他當天（7 月31日）
    早上拿了4 張100 元和一些銅板要我拿海洛因，我本身是施
    用安非他命，本來當天我是要準備以2000元向他人購買安非
    他命，但是因為吳明鴻要我幫他調海洛因，所以我只給對方
    買了半克的安非他命，其餘就買1 小包海洛因，買回來後我
    就分一半海洛因給吳明鴻，我只是賺一些海洛因」等語（見
    偵查卷第114 頁），係供稱「將其中一包拿去OK便利商店給
    吳明鴻」及「買回來後我就分一半海洛因給吳明鴻」，明顯
    係被告先向他人購買後，再交付給吳明鴻者不符，亦與證人
    吳明鴻偵查中證述：7 月27日，我當時打電話給他，他就叫
    我去那家OK便利商店，然後我就先拿500 元給他，然後他就
    指著該OK便利商店的餅乾架上的一個煙盒說就是那個煙盒，
    叫我自己去拿等語；證人鄭晨偵查中證述：我問吳明鴻如
    何跟綽號「阿嵐」之男子接洽，他說他把500 元先交給「阿
    嵐」，「阿嵐」就把裝有海洛因之七星牌煙盒放在商品櫃上
    ，叫吳明鴻自己去拿等語，均明確證述在OK便利商店內，吳
    明鴻將500 元交給被告後，被告即手指餅乾架上之香煙盒，
    要吳明鴻自己去拿取者不同，被告辯稱其在OK便利商店與吳
    明鴻見面後，有撥打電話給「阿雄」，迨「阿雄」到場交付
    毒品後，始將毒品交付吳明鴻云云，其供稱有「阿雄」之人
    ，應屬虛捏，而非事實。又在獅球路44巷口，吳明鴻與被告
    交易毒品時，當時並無「阿雄」之人在場，除經證人吳明鴻
    、鄭晨皓於偵查時均未證述當時有「阿雄」之人在場外，亦
    據證人即查獲警員劉政繁於原審證述：我們當時在華六街口
    看到鄭晨、吳明鴻騎乘機車拐彎至獅球路44巷口，鄭晨
    騎機車在下面等候，吳明鴻跑上階梯，過沒幾分鐘，吳明鴻
    手上抓著1 包東西下來，我們就上前盤查；因他們二人騎機
    車在華五街、華六街附近繞行很久，且吳明鴻是毒品列管人
    口，所以我們隨即上前盤查，他手上就握了1 包毛重0.2 公
    克的海洛因，我們接著詢問他身上有無其他違禁物，他就從
    右邊口袋拿出皮夾，取出皮夾內的1 包毛重0.3 公克的海洛
    因；我們將吳明鴻帶回警局後，吳明鴻才供出他在獅球路44
    巷口樓梯上向綽號「阿嵐」之男子購買；吳明鴻從來沒有提
    及他是與鄭晨及「阿嵐」合資再向別人購買；鄭晨與吳
    明鴻都說是他們二人互相出資，各出新台幣250 元購買等語
    （見原審卷第10 8、109 頁），亦證述吳明鴻、鄭晨二人
    均供稱係合資向「阿嵐」購買無訛。則以吳明鴻、鄭晨騎
    乘機車抵達獅球路44巷口前，既已因行跡詭異而為警員劉政
    繁跟監，如被告辯稱在獅球路44巷口階（樓）梯處與吳明鴻
    見面後，始撥打電話叫「阿雄」前往該處交易毒品屬實，不
    惟「阿雄」能在數分鐘內出現在現場，已有疑義，且「阿雄
    」抵達上址時，竟未被當時在該處等候之鄭晨及在該處埋
    伏守候之警員劉政繁發覺，更屬令人難以置信，益見被告辯
    稱有「阿雄」之人云云，並非事實。
  (二)證人吳明鴻於原審雖證述99年7 月31日伊打電話給被告說身
    上錢不夠只有500 元，請被告幫忙調，被告說他自己也想買
    ，不然就合資一起買，要伊騎機車去找他，伊抵華六街（按
    華五街、華六街、獅球路44巷口，依證人劉政繁證述均在同
    一位置）時，被告已經在樓梯口等，伊就將500 元交給被告
    ，被告就往樓梯跑上去，之後再下來就拿2 包海洛因給伊，
    伊有看到被告和另一個人在那裡講話（見原審卷86頁），係
    證稱與被告合資由被告出面與不詳之人購買云云。然此與被
    告供述其係在樓梯處與吳明鴻見面，見面後撥打電話給「阿
    雄」，「阿雄」到場後將毒品交給伊，伊再交給吳明鴻，吳
    明鴻在場都有看到等情，已有不合，亦與證人鄭晨於原審
    證稱：我們就騎車到華五街，我在巷口等；我看到吳明鴻走
    上一個斜坡，轉彎後就不見了；沒有看到吳明鴻與誰碰面等
    語（見原審卷第102 、105 頁），亦不相符。倘證人吳明鴻
    證述其在「樓梯口」與被告見面，其交付500 元給被告後，
    被告即跑上樓梯，其後再下來屬實，則何以同行之鄭晨及
    跟監埋伏之警員劉政繁均未看見被告及「阿雄」？證人吳明
    鴻上開證詞，明顯不實。又99年7 月27日前後某日吳明鴻與
    被告另一次交易毒品情節，證人吳明鴻於原審另證述：當時
    我與鄭晨在工地剛下班，我與鄭晨合資500 元，我打電
    話給被告說要購買且只有500 元，我去基隆市○○○路的OK
    便利商店內，我進入便利商店把錢拿給被告後，看見被告跟
    一個人走進便利商店，所以我就進去，看見被告和旁邊的人
    講話，我拿錢給被告之後就走到商店的門口等被告，後來被
    告走過來跟我說毒品放在某個架子上，要我自己去拿，我在
    最旁邊放飲料的架子上看到一個七星香菸盒，我就拿走云云
    。然此亦與證人吳明鴻前揭偵查中證述其與被告電話連繫在
    OK便利商店見面，其進入便利商店後，「我就先拿500 元給
    他，然後他就指著該OK便利店的餅乾架上的一個煙盒說就是
    那個煙盒，叫我自己去拿」，係證述其拿500 元給被告後，
    被告即手指餅乾架上的香煙盒等情不符，且證人吳明鴻所證
    ：「看見被告跟一個人走進便利商店」，亦與被告供述其係
    在便利商店內與吳明鴻見面後，始打電話給「阿雄」，亦不
    一致，證人吳明鴻翻異前詞，於原審曲意附和被告，改稱係
    與被告合資購買，並由被告在OK便利商店、獅球路44巷口樓
    梯上與不詳之人交易毒品後，始將毒品交付給伊之情，實灼
    然可見。按被告與證人吳明鴻間僅因前曾同在基隆監獄執行
    時認識，兩人並無親屬故舊關係，而毒品海洛因為第一級毒
    品，法律嚴禁製造、運輸、販賣、意圖販賣而持有、轉讓、
    持有及施用，違反者均應受刑事處罰，政府亦嚴予查緝，苟
    無利得，被告豈會干冒被查獲風險，僅因交情淺薄之吳明鴻
    電話，即由其出面代為連絡上手購買並交付予吳明鴻，其不
    合情理，甚為明確，加以證人吳明鴻原審前揭證詞，不惟與
    其偵查中之證詞不合，亦與被告、證人劉政繁、鄭晨之供
    證情節多有不符，可證吳明鴻於原審所為前開證詞，應屬犯
    後迴護被告之詞，為本院所不採。
  (三)再被告另辯以其99年7 月31日係將價值1000元的2 包毒品海
    洛因全部拿給吳明鴻，可證其並無營利之意圖云云。惟查，
    被告前開時地交付吳明鴻之毒品海洛因數量究為若干？其於
    偵查時供稱：我只有交給他1 包海洛因只收他400 元，不是
    1000元，也不是2 小包等語（見偵查卷第114 頁），此與其
    於原審及本院審理時供稱係交付2 包，及證人吳明源證述係
    2 包雖有不符，惟姑認被告及證人吳明鴻所供述該次被告確
    係交付2 小包毒品海洛因屬實，該2 小包毒品海洛因經鑑驗
    結果，合計淨重為0.1750公克，該數量雖與被告於本院審理
    時供稱1000元的海洛因約0.2 公克近似。然毒品本無公定之
    價格，不論任何包裝，均可任意分裝增減份量，而每次買賣
    之價量，亦可能隨時依雙方間之關係深淺、資力、需求量及
    對行情之認知、來源是否充裕、查緝是否嚴緊，甚而毒品純
    質之比例亦影響其重量，尚不能因該2 小包毒品海洛因之重
    量與被告所述1000元可買得之重量相當，即謂被告係交付10
    00元之2 小包毒品海洛因予吳明鴻，況7 月31日吳明鴻向被
    告購買之數量與7 月27日所購買之數量「差不多」等情，亦
    據證人鄭晨於原審證述在卷（見原審卷第103 頁），因之
    被告此部分之辯解，尚不得據為有利被告之證據。
  (四)綜上所述，被告辯稱無營利之意圖，係與吳明鴻合資購買，
    係在OK便利商店及獅球路44巷口階（樓）梯處與「阿雄」交
    易毒品海洛因後，當場將取得之毒品海洛因原價交付吳明鴻
    云云，應屬犯後飾卸之詞，不足採信。
五、被告於99年7 月27日前後某日及99年7 月31日，在前揭OK便
    利商店及獅球路44巷口，有分別向吳明鴻收取500 元，並各
    交付1 包、2 包毒品海洛因予吳明鴻之客觀行為，而其主觀
    上復有賺取量差之營利意圖，則被告先後二次販賣毒品海洛
    因予吳明鴻之事實，堪以認定，應予依法論科。
六、按海洛因為毒品危害防制條例第2 條第2 項所規定之第一級
    毒品，被告先後於99年7 月27日前後某日及99年7 月31日，
    各以500 元之價格販賣海洛因予吳鴻明，核其所為係犯毒品
    危害防制條例第4 條第1 項之販賣第一級毒品罪。被告有如
    事實欄所載前案科刑執行情形，有本院被告前案紀錄表一份
    在卷可稽，其於有期徒刑執行完畢後，5 年內故意再犯本件
    有期徒刑以上刑之罪，為累犯，應依刑法第47條第1 項規定
    加重其刑（法定本刑為死刑、無期徒刑部分依法不得加重，
    僅就罰金刑部分加重），其先後二次販賣行為，犯意各別，
    行為互殊，應予分論併罰。
七、按刑法第59條規定犯罪之情狀可憫恕者，得酌量減輕其刑，
    其所謂「犯罪之情狀」，與同法第57條規定科刑時應審酌之
    一切情狀，並非有截然不同之領域，於裁判上酌減其刑時，
    應就犯罪一切情狀（包括第57條所列舉之10款事項），予以
    全盤考量，審酌其犯罪有無可憫恕之事由（即有無特殊之原
    因與環境，在客觀上足以引起一般同情，以及宣告法定低度
    刑，是否猶嫌過重等等），以為判斷。而就販賣毒品案件中
    ，同為販賣毒品之人，其原因動機不一，犯罪情節未必盡同
    ，或有大盤毒梟者，亦有中、小盤之分，甚或僅止於吸毒者
    友儕間為求互通有無之有償轉讓者亦有之，其販賣行為所造
    成危害社會之程度自屬有異，於此情形，倘依其情狀處以適
    當徒刑，即足以懲儆，並可達防衛社會之目的者，自非不可
    依客觀之犯行與主觀之惡性二者加以考量其情狀，是否有可
    憫恕之處，適用刑法第59條之規定酌量減輕其刑，期使個案
    裁判之量刑，能斟酌至當，符合比例原則（最高法院95年度
    台上字第6157號判決意旨參照）。經查，被告所犯前揭販賣
    第一級毒品海洛因之犯行，固戕害他人身心，應受非難，惟
    被告販賣之數量甚微，不法所得亦不高，所販售之海洛因亦
    非廣泛流入市面，危害程度尚非甚廣，與大量散播毒品之大
    盤、中盤毒販相較，其間顯然有別，衡情自屬情輕法重，其
    犯罪情狀不無可憫恕之處，本院認為縱處以毒品危害防制條
    例第4 條第1 項之法定最低刑度無期徒刑，猶嫌過重，爰就
    被告所犯之販賣第一級毒品之犯行依刑法第59條之規定，酌
    予減輕其刑，並予先加後減之。
八、末按「毒品危害防制條例第17條條第2 項規定：犯第4 條至
    第8 條之罪於偵查及審判中均自白者，減輕其刑。此所謂『
    自白』，係指被告坦承有上述罪名構成要件之行為者而言。
    而同條例第4 條之販賣毒品罪（包括販賣第一級至第四級毒
    品），係以行為人主觀上具有營利之意圖，而在客觀上將毒
    品價售或有償讓與他人，為其構成要件。若行為人主觀上並
    無營利之意圖，而係單純與他人合資向販賣者購買毒品施用
    ，即與販賣毒品罪之構成要件不侔。故被告若均否認價售或
    有償讓與毒品予他人之事實，而僅供承與他人合資向販賣者
    購買毒品施用者，即難認其已自白犯販賣毒品罪，自與上揭
    減刑規定之要件不合。」（最高法院100 年台上字第4876號
    判決意旨參照）。被告於偵查及審判中僅供承其係與吳明鴻
    合資向綽號「阿雄」之人購買毒品海洛因後，再有償轉讓予
    吳明鴻，否認有營利之意圖，依前開最高法院實務見解，難
    認其已自白犯販賣毒品罪，自無該條減其輕刑寬典之適用，
    附此敘明。
九、原審採信被告辯解，以被告係以原價將毒品海洛因轉讓予吳
    明鴻，因而變更檢察官所引應適法條，改依毒品危害防制條
    例第8 條第1 項論處，固非無見。惟按被告客觀上有收取金
    錢交付毒品海洛因行為，主觀上復有賺取量差之營利意圖，
    應合致販賣罪構成要件，原判決認被告係以原價轉讓云云，
    尚有誤會，檢察官上訴意旨指摘原判決不當，為有理由，應
    由本院將原判決撤銷改判。
十、爰審酌被告之素行非佳，明知海洛因為第一級，對人體有莫
    大之戕害，竟仍基於營利意思而販賣第一級毒品，危害社會
    治安及國民生活健康，惟念被告販賣第一級毒品之次數僅2
    次，所販賣之毒品數量甚少，所得利益亦微，與大宗走私或
    利用幫派組織結構販賣毒品者顯有不同，兼衡被告犯後不能
    勇於認錯，心存僥倖，及其為國中肄業學歷等一切情狀，分
    別量處如主文第二項所示之刑，並定其應執行刑。
十一、沒收：
  (一)按犯第4 條至第9 條、第12條、第13條或第14條第1 項、第
    2 項之罪者，其供犯罪所用或因犯罪所得之財物，均沒收之
    ，如全部或一部不能沒收時，追徵其價額或以其財產抵償之
    ，毒品危害防制條例第19條第1 項定有明文。被告持以犯上
    開二次犯行所用之行動電話一具（搭配門號0000000000號晶
    片卡一枚），其中行動電話並未扣案，晶片卡則有扣案，被
    告於審理中自承：前開行動電話及晶片卡均係伊所有等語（
    原審卷第119 頁、第46頁），足認前揭行動電話及晶片卡均
    係被告所有供其犯本案販賣毒品二罪所用之物，行動電話雖
    未扣案，但無證據證明已滅失，應依毒品危害防制條例第19
    條第1 項規定，分別在被告各次販賣犯行主文項下宣告沒收
    ，且就未扣案之行動電話部分，併諭知如全部或一部不能沒
    收時，追徵其價額或以其財產抵償之。被告各次販賣毒品所
    收取之500 元均未扣案，然既屬因販賣毒品所得財物，應依
    毒品危害防制條例第19條第1 項規定，分別在被告各次販賣
    犯行之主文項下宣告沒收，併諭知如全部或一部不能沒收時
    ，以其財產抵償之。
  (二)在證人吳明鴻身上查獲之海洛因2 小包，雖係被告所為販賣
    毒品犯行之佐證，然前揭海洛因既經被告販賣並交付予吳明
    鴻，由吳明鴻持有，足認被告已喪失所有權及管領權，且該
    2 小包海洛因（含包裝袋）亦在原審法院99年度訴字第660
    號被告吳明鴻所犯施用一級毒品罪判決主文諭知沒收銷燬（
    見原審卷第135 至136 頁），自無庸於本案諭知沒收銷燬，
    附此敘明。
據上論斷，應依刑事訴訟法第369 條第1 項前段、第364 條、第
299 條第1 項前段，毒品危害防制條例第4 條第1 項、第19條第
1 項，刑法第11條、第47條第1 項、第51條第5 款、第59條，判
決如主文。
本案經檢察官劉異海到庭執行職務。
中    華    民    國  100     年    12    月    20    日
                  刑事第八庭  審判長法  官  林恆吉
                                    法  官  王偉光
                                    法  官  黃斯偉
以上正本證明與原本無異。
如不服本判決，應於收受送達後10日內向本院提出上訴書狀，其
未敘述上訴之理由者並得於提起上訴後10日內向本院補提理由書
（均須按他造當事人之人數附繕本）「切勿逕送上級法院」。
                                    書記官  王宜玲
中    華    民    國   100    年    12    月    21    日
附錄論罪法條：毒品危害防制條例第4條第1項
毒品危害防制條例第4條
製造、運輸、販賣第一級毒品者，處死刑或無期徒刑；處無期徒
刑者，得併科新臺幣 2 千萬元以下罰金。
製造、運輸、販賣第二級毒品者，處無期徒刑或 7 年以上有期
徒刑，得併科新臺幣 1 千萬元以下罰金。
製造、運輸、販賣第三級毒品者，處 5 年以上有期徒刑，得併
科新臺幣 7 百萬元以下罰金。
製造、運輸、販賣第四級毒品者，處 3 年以上 10 年以下有期
徒刑，得併科新臺幣 3 百萬元以下罰金。
製造、運輸、販賣專供製造或施用毒品之器具者，處 1 年以上
7 年以下有期徒刑，得併科新臺幣 1 百萬元以下罰金。
前五項之未遂犯罰之。